【裁判字號】    92,聲再,79
【裁判日期】    920515
【裁判案由】    偽造文書等
【裁判全文】
臺灣高等法院臺南分院刑事裁定              九十二年度聲再字第七九號      Ｇ
      再審聲請人
      即受判決人  甲      ○
右列聲請人等因詐欺案件，對於本院九十年度上訴字第九九二號，中華民國九十二年
四月十五日確定判決（起訴案號：臺灣雲林地方法院檢察署八十五年度偵字第四五九
五號、四九六二號、八十八年度偵字第二０四號）聲請再審，本院裁定如左：
      主      文
再審之聲請駁回。
      理      由
一、聲請意旨略稱：
  (一)原判決理由（二）之１、３、４均採共同被告李美側之自自，惟共犯之自白應有
    補強證據，並須與事實相符者始得作為證據，尤需給與共同被告互相對質，然後
    才有證據之能力，由原判決理由所指與李美側之自自也只能證明林錫滄（少數有
    指甲○）有參與拉保險之經過而已，尚無以證明丙○○、乙○○二人有何參與李
    美側之拉保險，更無積極證據足以證明甲○、丙○○、乙○○有分到理賠金錢，
    或攤繳保險費之事實，並無證據顯示甲○、丙○○、乙○○有與林鍚滄共同勾結
    之犯行。即林林鍚當庭供稱是伊自己招攬的，其他被告都不知道。
  (二)李美側之自白謂稱林鍚滄、甲○明知魏彥平已患有淋巴癌，並未指丙○○、乙○
    ○知魏彥平患有琳巴瘤。縱依據原判決所引據之中國醫藥學院附設醫院（88）院
    歷字第88091012號函之意旨：「‧‧但經病理本科醫師檢查並未確證為腫瘤」及
    長庚醫院（88）長庚院法字第0277號函意旨：「‧‧因胸部Ｘ光檢查異常經診斷
    為何杰全氏症；胸部Ｘ光檢查結果顯示有腫塊及肋膜積水」，兩家醫院診所不相
    符，亦未確切證明是患有「淋巴癌」。聲請人非為醫師如何知之？又證人陳啟東
    所供稱：「‧‧看魏彥平的身體還很健康」，證人中國人壽公司調查員許美惠供
    稱：「‧‧我記得當天下午魏彥平還沒下課，一直等他下課回來，當時他還是在
    校生（已經過了兩年）。」由此兩家醫院之檢驗及兩位證人之供詞，互不一致，
    可以明證被告甲○、丙○○、乙○○三人是非為醫師、或保險業人員，哪會明知
    魏彥平有淋巴癌？且魏彥平二年之後仍是在校生，在新光保險公司承保經過了二
    年尚安然無恙，原確定判決未依法應職權調閱學校之「出席資料與健康紀錄」，
    即有再審之法律原因。
  (三)李美側又在審判外自白稱：「‧‧八十五年十一月十三日至地檢畢應訊後，即由
    進財開車載我、甲○、丙○○至林鍚滄家中商議如何解決問題，後來發現上開禮
    金簿上有記載林鍚滄、甲○、丙○○、乙○○所包之禮金及記載四月二十九日別
    人致送之禮金，因此當天晚上丙○○、甲○、乙○○載我回到我家，即由乙○○
    撕掉她（他）們幾人姓名再將該禮金簿帶走。」此項自白與事實完全不符，那時
    已是十一月何以再撕四月二十九日之禮金簿？又事實上乙○○沒有汽車、駕照，
    亦不會開車，此項事實證據應可推翻李美側之自自。又撕掉禮金簿及還有別人致
    送禮金？或是否死亡期日為四月二十九日？原審未依法調查，且撕掉並拿走禮金
    簿部分，並無補強證據，如何可為採信？原判違背直接審理之法則，未對李美側
    自自作調查，以證與事實相符？
  (四)關於聲請人如何在四年多來分攤繳納魏彥平之保險金一節，原審並未調查月繳或
    為年繳？原確定判決泛稱由受判決人分攤繳交，難令人信服。
  (五)關於如何朋分保險理賠金一事，原確定判決只依李美側及其夫魏振聲之供詞，泛
    指聲請人等朋分，雖原審證明理賠支票先由魏振聲交與李美側，再由李美側交給
    林鍚滄帳戶代收，林鍚滄扣除李美側前借二十萬元，只給李美側一百二十萬元，
    然餘款如何由聲請人等在何時何地朋分？各分得多少？無任何證據證明之。此項
    重要犯罪事實，與待證事實有重要關係，客現上認應為調查而經調查。
  (六)檢察官相驗屍體證明書，屬公文書，依法推定為真正，既林美側之前後自自有所
    矛盾不符，應有再調查之必要。
  (七)章春火前後之自白尚無任何指說甲○有參與拉保險或攤繳保費等行為，雖自被告
    林鍚滄住所扣得之帳冊影本記載三：「‧‧完（2）田仔5743，完（3）甲○5743
    ‧‧‧」此僅是林鍚滄個人之行為，林鍚滄又說：「曾說是自己招攬的，甲○、
    乙○○都不知道」。其後，此一部分又經原審判無罪。前後不符之矛供詞，及原
    審前後矛盾之認定。依法應由共同被告對質之機會。其他並無不利與甲○之事項
    ，且無任何之補強證據，林鍚滄片面之不實記錄，是否與事實相符？有待澄清。
  (八)調查局記載章春火之自白，屬審判外之陳述，依法尚須有補強證據才符合直接審
    理之要求，乙○○並不知曾說罹患鼻咽癌，亦未曾向章春火招攬曾說之防癌終身
    保險，復未曾分擔繳交保險費，原判決既於「無罪部分」之（六）核判曾說投保
    日期八十一年十一月二十三日之新光人壽公司第二次保險無罪，其無罪理由與有
    罪部分之理由（原判決21頁與31頁）兩相矛盾。綜上，依刑事訴訟法第四百二十
    條第一項第六款、四百二十一條規定聲請再審云云。
二、按刑事訴訟法第四百二十條第一項第六款所謂發現確實之新證據，係指該項證據
    ，事實審法院於判決前因未經發見，不及調查斟酌，至其後始行發見且須可認為
    確實足以動搖原確定判決者而言，若判決前已經當事人提出或聲請調查之證據，
    經原法院捨棄不採或顯然不足以動搖原確定判決所憑證據者，即非該款所謂發見
    之新證據，不得據為再審聲請之原因，有最高法院廿八年抗字第八號、三十三年
    抗字第七○號、五十年台抗字第一○四號判例足資參照。又所謂之重要證據漏未
    審酌，係指第二審判決前已經提出之重要證據未予審酌，且該證據必須可認為確
    實足以動搖原判決事實之認定者始足當之，苟該證據業經原確定判決予以指駁，
    或該證據於原確定判決前並未提出而漏未審酌，或縱提出為斟酌，惟如經斟酌亦
    不足以動搖原判決者，或判決確定後，始發見之證據，判決當時既無從審酌，即
    非該條所謂之重要證據漏未審酌，則其提起再審之訴，即無再審理由。又提出之
    證據，事實審法院依自由心證而捨棄不採者，亦非漏未審酌。
三、經查：
  (1)本件聲請人等所舉聲請再審之理由(一)、(七)，指原判決理由壹、（二）之１、３、
    ４均採共同被告李美側之自自，惟共犯之自白應有補強證據，並須與事實相符者
    始得作為證據，及原判決理由壹、（三）、２，需給與共同被告互相對質之機會
    ，然聲請人等就此等部分所舉聲請再審之理由如屬實，係屬刑事訴訟法第三百七
    九條第十款依本法應於審判期日調查證據而未予調查之判決違背法令，得為非常
    上訴之範疇，尚非再審法院所得審酌之範圍。至甲○、丙○○、乙○○有分到理
    賠金錢，或攤繳保險費之事實，及甲○、丙○○、乙○○有與林鍚滄共同勾結之
    犯行，原確定判決理由壹、一、（二）、（三）部分已說明取捨之理由。
  (2)聲請人等所舉聲請再審之理由(二)原判決所引據之中國醫藥學院附設醫院（88）院
    歷字第88091012號函之意旨：「‧‧經病理專科醫師檢查並未確證為腫瘤」，該
    院函覆僅未確定是腫瘤，惟長庚醫院（88）長庚院法字第0277號函意旨載明：「
    魏彥平係於八十年十二月二十六日至八十一年一月十一日因疑隔腔腫瘤於本院住
    院治療，八十一年一月十六日再度住院時，因胸部Ｘ光檢查異常，經診斷為何杰
    金氏症（病患曾於八十年十月於中國醫藥學院診斷為該病症），一月二十二日進
    行手術治療，並為其安排化學治療，八十一年二月三日出院。因病患係自中國醫
    藥學院轉診至本院，當時頸部淋巴腺部分已被切除，故外觀上並不明顯，八十二
    年五月十二日病患最後一次化學治療完成後即未再回診，當時其何杰金氏症仍未
    控制，頸部淋巴腺腫大，八十四年五月十日病患再度回診時，胸部Ｘ光檢查結果
    顯示有腫塊及肋膜積水」等語，魏彥平係由自中國醫藥學院轉診至長庚醫院，當
    時頸部淋巴腺部分已被切除，故外觀上並不明顯，上開二家醫院之診斷，並未矛
    盾，且魏彥平轉診至長庚醫院，當時頸部淋巴腺部分已被切除，故外觀上並不明
    顯，證人許美惠、陳啟東亦無從以外觀查知魏彥平之身體狀況，證人等之證詞，
    亦無從據認與事實有矛盾之處。另學校之「出席資料與健康紀錄」，僅係形式記
    載，尚非醫學專業之診斷紀錄，尚未至確實而足以動搖原確定判決之認定。
  (3)又聲請人等所舉聲請再審之理由(三)，李美側供述部分，係聲請人等與李美側商議
    如何解決問題，至此部分聲請人再審之理由已是十一月何以再撕四月二十九日之
    禮金簿、及乙○○沒有汽車、駕照不會開，按原判決理由欄壹、一、（二）、３
    、‧‧「八十五年十二月四日，林錫滄的妻子及其子及乙○○到我家要求我向檢
    察官說「魏彥平是跌下樓梯死亡，且禮金由我得到，林錫滄是向我借一百萬元」
    云云，我未答應，至八十五年十二月四日，林錫滄的妻子及其子二人再到我家，
    要求我一定要照他們上次所說的內容向檢察官說明，林錫滄之子並寫「事實」
    一百萬借錫滄，其他我拿回來，、小孩子跌樓梯抱回床上死」的字條給我」等
    語，李美側並提出上開字條原本一紙在卷以證其詞，則聲請人等所舉聲請再審之
    理由(三)，係就原確定判決所認定之事實再為爭執，尚與聲請再審之要件不符合。
  (4)另聲請人等所舉聲請再審之理由(四)、(六)，李美側於調查局已供稱保費每半年繳二
    萬元餘元，我們只需負擔二、三千元之保費，其餘保費均由他們負擔，及聲請再
    審之理由(六)未指陳李美側前後自自有何矛盾之處，此二部分，係就原確定判決採
    證為爭執，亦與刑事訴訟法第四百二十條第一項第六款所謂發現確實之新證據之
    要件並不相符。
  (5)再者，聲請人等所舉聲請再審之理由(五)，原判決理由壹、（二）、４李美側於調
    查局及偵查中供稱新光人壽公司已經理賠五百六十萬元，林錫滄僅給我一百四十
    萬元，但之前我向林錫滄借支二十萬元，所以林錫滄僅支付一百二十萬元的現金
    給我；於原審審理中亦供稱：我有從四湖鄉農會提領五百六十萬元，即交給他們
    去分錢，林錫滄、甲○、丙○○、乙○○‧‧‧等人在林錫滄的住處分錢等語，
    證人即李美側之夫魏振聲於原審審理中證稱：是林錫滄帶我去領保險金的，我將
    支票拿回來交給李美側，李美側再交給林錫滄，李美側向我說只拿了一百四十萬
    元等語，均相吻合，而據丙○○稱不認識李美側，沒有仇怨，李美側自無誣陷之
    理，且林錫滄坦承：李美側領錢五百六十萬元後有存入我的帳戶。至餘款如何由
    聲請人等在何時何地朋分？各分得多少？該證據尚非可認為確實足以動搖原判決
    事實之認定，核與刑事訴訟法第四百二十一條重要證據漏未審酌要件未符。
  (6)又聲請人等所舉聲請再審之理由(八)，原判決理由欄貳、二、（六）雖就被保險人
    曾說，投保日期八十一年十一月二十三日之要保書上之簽名，經證人曾說之女兒
    章雅珠於原審審理中證稱，八十一年十一月二十三日投保之要保書簽約時她有在
    場，投保的保險內容她不清楚，但是媽媽（曾說）叫我幫她簽名，此部分僅能證
    明關於聲請人乙○○等並未偽造曾說之署押，惟不影響原判決理由欄壹、（三）
    、２認定聲請人乙○○等確有共同參與詐領保險金之犯罪行為，原確定判決理由
    欄貳、二、（六）與壹、（三）、２之認定，尚無矛盾之處。
四、綜上所述，本件聲請人等聲請本件再審所提出之論據，核與刑事訴訟法第四百二
    十條第一項第六款、第四百二十一條所規定聲請再審之要件不符合，因而其聲請
    再審為無理由，應予駁回。
據上論斷，應依刑事訴訟法第四百三十四條第一項，裁定如主文。
中    華    民    國      九十二      年      五      月      十五      日
                                  臺灣高等法院臺南分院刑事第五庭
                                      審判長法官  鄭    文    肅
                                            法官  陳    珍    如
                                            法官  黃    三    哲
右正本證明與原本無異。
不得抗告。
                                      法院書記官  陳    淑    貞
中    華    民    國      九十二      年      五      月      十九      日


司法院資訊處製作；財團法人民間司法改革基金會備份。
